臺灣雲林地方法院刑事判決
公　訴　人　臺灣雲林地方法院檢察署檢察官
被　　　告　黃大川
選任辯護人　吳聰億律師
上列被告因恐嚇等案件，經檢察官提起公訴（100 年度偵字第66
4 號），本院判決如下：
    主  文
黃大川無罪。
    理  由
一、公訴意旨略以：被告黃大川前因告訴人林嬌於臺灣雲林地方
    法院檢察署99年度偵字第4527號案偵訊時出庭作證，證詞對
    其不利，懷恨在心，竟於開庭翌日即民國99年11月11日上午
    7 時許，在告訴人林嬌位於雲林縣虎尾鎮堀頭里堀頭99號住
    處前，將告訴人林嬌所有備用之農藥噴管，徒手拖至路中央
    ，並以磚塊猛砸上揭農藥噴管，致該農藥噴管外緣包覆塑膠
    斷裂，因不能再承受壓力而無法使用，足生損害於告訴人林
    嬌。嗣告訴人林嬌與其子黃品勝聞訊於同日上午8 時許，趕
    回家中整理遭被告毀損之物時，竟遭被告以「那裡的路全部
    是我家的，不可以放東西，如果再放，絕對讓妳死」等語恐
    嚇，致使告訴人林嬌心生畏懼。因認被告涉犯刑法第305 條
    恐嚇罪嫌及同法第354 條毀損罪嫌云云。
二、程序部分：
(一)、按除簡式審判程序、簡易程序及第376 條第1 款、第2 款所
    列之罪之案件外，第一審應行合議審判，刑事訴訟法第284
    條之1 定有明文。查本件被告黃大川所犯恐嚇等案件，係屬
    刑事訴訟法第376 條第1 款所列之罪之案件，依上開同法第
    284 條之1 前段規定，第一審毋庸行合議審判，得由法官一
    人獨任進行審判，先予敘明。
(二)、證據能力部分：
１、被告以外之人於審判外之言詞或書面陳述，除法律有規定者
    外，不得作為證據，刑事訴訟法第159 條第1 項定有明文。
    又被告以外之人於審判外陳述，雖不符刑事訴訟法第159 條
    之1 至之4 之規定，而經當事人於審判程序同意作為證據，
    法院審酌該言詞陳述或書面陳述作成時情況，認為適當者，
    亦得為證據；當事人、代理人或辯護人於法院調查證據時，
    知有同法第159 條第1 項不得為證據之情形，而未於言詞辯
    論終結前聲明異議者，視為有前項之同意，同法第159 條之
    5 定有明文。
２、證人林嬌、黃貞蓉之警詢筆錄，為被告黃大川以外之人於審
    判外之書面陳述，因被告及其辯護人不同意作為證據使用（
    本院卷第19頁反面），檢察官亦稱：在未有特別可信性之前
    暫不引用等語（本院卷第20頁反面），又無符合例外得作為
    證據之情形，依上開法律規定，自不得作為被告是否成立犯
    罪之證據。
３、除上開爭執外，檢察官、被告及辯護人於言詞辯論終結前，
    對於下述本院採為認定犯罪事實依據之各項供述及書面證據
    之證據能力及對於卷附各傳聞證據之證據能力，均同意作為
    證據使用（本院卷第19頁反面），復經本院於審理時逐一提
    示予檢察官、被告及辯護人表示意見，檢察官、被告及辯護
    人對於本院所為之提示，就證據能力方面並無爭執（本院卷
    第121 頁反面至第124 頁正面），且本院審酌該等證據之取
    得過程並無瑕疵，與本案待證事實間復具有相當之關聯性，
    經本院審酌上開證據並無顯不可信之情況，採納該等證據自
    無礙被告於程序上之彈劾詰問權利，而認上開證據合於刑事
    訴訟法第159 條之5 之規定，是以之為本案證據並無不當，
    自得採為本件認定事實之基礎，至於證明力如何，則為本院
    自由裁量、判斷之範圍，亦此敘明。
三、實體部分：
(一)、按犯罪事實應依證據認定之，無證據不得認定犯罪事實，又
    不能證明被告犯罪者，應諭知無罪之判決，刑事訴訟法第15
    4 條第2 項、第301 條第1 項分別定有明文。次按認定不利
    於被告之事實，須依積極證據，苟積極證據不足為不利於被
    告事實之認定時，即應為有利於被告之認定，更不必有何有
    利之證據；且刑事訴訟法上所謂認定犯罪事實之積極證據，
    係指適合於被告犯罪事實之認定之積極證據而言，雖不以直
    接證據為限，間接證據亦包括在內，然而無論直接或間接證
    據，其為訴訟上之證明，須於通常一般之人均不致有所懷疑
    ，而得確信其為真實之程度者，始得據為有罪之認定，倘其
    證明尚未達到此一程度，而有合理之懷疑存在時，自不能以
    推測或擬制之方法，以為有罪裁判之基礎（最高法院29年度
    上字第3105號、30年度上字第816 號、40年度臺上字第86號
    、76年度臺上字第4986號判例意旨參照）。再告訴人之告訴
    ，係以使被告受刑事訴追為目的，難免故予誇大，是其指訴
    是否與事實相符，仍應調查其他證據以資審認。現行刑事訴
    訟法並無禁止被害人於公訴程序為證人之規定，自應認被害
    人在公訴程序中具有證人適格即證人能力，然被害人與一般
    證人不同，其與被告處於絕對相反之立場，其陳述之目的，
    在使被告受刑事訴追處罰，內容未必完全真實，證明力自較
    一般證人之陳述薄弱。故被害人縱立於證人地位而為指證及
    陳述，且其指證、陳述無瑕疵可指，仍不得作為有罪判決之
    唯一依據，應調查其他證據以察其是否與事實相符，亦即仍
    須有補強證據以擔保其指證、陳述之真實性，始得採為斷罪
    之依據。若被害人之指證本身已有重大瑕疵，依嚴格證明之
    法則，自無法憑為犯罪事實之認定，其理甚明（最高法院96
    年度臺上字第2161號判決意旨參照）。而所謂無瑕疵，係指
    告訴人所為不利被告之陳述，與社會上一般生活經驗或卷存
    其他客觀事實並無矛盾而言；另所謂就其他方面調查認與事
    實相符，非僅以所援用之旁證足以證明被害結果為已足，尤
    須綜合一切積極佐證，除認定被告確為加害人之可能外，在
    推理上無從另為其他合理原因之假設，有一不合於此，即不
    能以告訴人之陳述作為論斷之證據。
(二)、又刑法第354 條之毀損罪，以使所毀損之物，失其全部或一
    部之效用為構成要件（最高法院47年臺非字第34號判例參照
    ）。另刑法第305 條之恐嚇罪，所稱以加害生命、身體、自
    由、名譽、財產之事恐嚇他人者，係指以使人生畏怖心為目
    的，而通知將加惡害之旨於被害人而言（最高法院52年度臺
    上字第751 號判例意旨參照），刑法第305 條所謂致生危害
    於安全，係指受惡害之通知者，因其恐嚇而生安全上之危險
    與實害而言（最高法院36年度渝非字第15號判例意旨參照）
    ，是刑法第305 條之恐嚇罪之成立，行為人須對於被害人為
    惡害之通知，亦即，向被害人為明確、具體加害上述各種法
    益之意思表示行為，致被害人之心理狀態陷於危險不安，始
    得以該罪名相繩；若行為人所表示者並非以加害生命、身體
    、自由及名譽等事為內容，或被恐嚇者並未因此心生恐懼，
    則尚與該罪之構成要件有間，即不得以該罪相繩。再刑法第
    305 條恐嚇罪之成立，固不以行為人真有加害之意為必要，
    而被害人是否心生畏懼，亦應本於社會客觀經驗法則以為判
    斷基準，且被告之言語，是否屬於惡害通知，尚須審酌其前
    後之供述，主客觀全盤情形為斷，不得僅由告訴人採取片斷
    ，及僅憑告訴人主觀認定是否心生畏怖，即據以認定其是否
    構成恐嚇罪。
(三)、公訴人認被告涉犯上開毀損及恐嚇罪嫌，無非係以：(1)告訴
    人林嬌之指述；(2)證人黃貞蓉之證述；(3)證人黃俊生之證述
    ；(4)證人黃品勝之證述；(5)監視器翻拍照片；及(6)農藥噴管
    受損照片等為其主要論據。訊據被告固坦承有於99年11月11
    日上午7 時許，在告訴人林嬌位於雲林縣虎尾鎮堀頭里堀頭
    99號住處（下稱告訴人住處）前，將告訴人所有之農藥噴管
    徒手拖至路中央等情，惟堅決否認有何毀損及恐嚇犯行，辯
    稱：因為告訴人將農藥噴管及雜物放置在伊之土地上，造成
    惡臭，伊已多次要求告訴人將農藥噴管及雜物移置他處，然
    告訴人仍未處理，伊方將農藥噴管及雜物搬離伊之土地；伊
    並未向告訴人恫稱：「那裡的路全部是我家的，不可以放東
    西，如果再放，絕對讓妳死」等語。辯護人並為被告辯護：
    (1)就毀損犯行部分：證人黃貞蓉與證人林嬌之證述有所矛盾
    ，不可採信，證人黃品勝於被告搬動農藥噴管時並未在場，
    其證述亦不可採信。另依勘驗監視器畫面結果，被告並無以
    磚塊故意砸毀農藥噴管之行為，農藥噴管上類似剪刀所為之
    外層橡膠斷面，非被告搬動或拖拉至馬路之行為所造成。而
    且，告訴人於100 年6 月14日所提出之農藥噴管遭毀損照片
    ，已無法證明係被告所搬動拖出之農藥噴管。(2)就恐嚇犯行
    部分：告訴人林嬌、證人黃品勝、黃貞蓉間為母子、母女關
    係，且與被告間顯有嫌隙及怨懟，其等證詞之證明力已大為
    降低，況其等間之證述亦有矛盾不符之處，而與證人黃俊生
    之證詞互相勾稽，又有恐嚇時間、對象不符之處，顯然告訴
    人林嬌及證人黃品勝之證詞應不足採信。另依據勘驗監視器
    畫面結果，被告走向告訴人林嬌時，告訴人並未顯露出恐懼
    或害怕之情狀，仍繼續收拾馬路上之農藥噴管及麻袋等物，
    且告訴人林嬌及證人黃品勝且證稱當時不理會被告之說話，
    繼續清理收拾東西，且依當時情勢客觀上，除被害人林嬌亦
    年輕於被告外，證人黃品勝身材魁武，隨便一拳即可撂倒被
    告，根本無懼與被告對峙，益徵告訴人林嬌、證人黃品勝當
    時不理會被告之說話，更無心生恐怖之感等語。
(四)、經查：
１、毀損犯行部分：
(1)、本件農藥噴管為告訴人林嬌所有，與雜物一同堆放於告訴人
    住處前；被告於99年11月11日上午7 時許，有前往該處徒手
    將上開農藥噴管及雜物拖至路中央等情，為被告所不否認，
    核與證人黃貞蓉於偵查中證稱：當天伊聽到外面有聲音，出
    去看就看到黃大川搬伊媽媽（指告訴人）在噴農藥的管子等
    語（臺灣雲林地方法院檢察署99年度他字第1115號卷《下稱
    他字卷》第28頁）相符，並有告訴人所提出之監視器翻拍照
    片2 張、證人黃俊生所提出之手機翻拍照片2 張在卷可稽（
    本院卷第70、131 頁），復有本院100 年6 月14日勘驗筆錄
    1 份可佐（本院卷第51頁正面至第53頁正面），是上開事實
    堪以認定。
(2)、證人黃品勝於偵訊中雖證稱：（他字卷第33頁照片）是被告
    用磚頭砸壞的云云（臺灣雲林地方法院檢察署100 年度偵字
    第664 號卷《下稱偵字卷》第24頁）。惟證人黃品勝於被告
    拖拉農藥噴管當時並未在場，係事後方觀看監視錄影畫面等
    情，亦據證人黃品勝於本院審理時證述明確（本院卷第102
    頁反面），是證人黃品勝於被告拖拉農藥噴管時並未在場親
    自見聞。而經本院於100 年6 月14日當庭勘驗監視器錄影畫
    面，勘驗結果為被告雖然將農藥噴管及雜物丟在馬路中間，
    但並沒有看到被告有持磚塊砸毀農藥噴管之行為，告訴人之
    子黃品勝雖當庭表示於當日7 時1 分44秒及7 時1 分27秒許
    ，被告有丟磚塊之動作，並提出監視器翻拍照片為證，惟經
    本院當庭再度勘驗該時間點之監視器錄影畫面，勘驗結果為
    ：7 時1 分25秒至30秒部分，被告有彎腰從地上拿起物品，
    丟往右側動作，但是看不出來有砸東西的動作，另外被告所
    拿取之物品也看不出來是否是磚塊；7 時1 分40秒至50秒部
    分，被告一樣拿物品丟往右側，但是也看不出來有砸東西的
    動作，該物品也看不出來是磚塊等情，有本院勘驗筆錄及監
    視器翻拍照片2 張可按（本院卷第51頁正面至第53頁正面、
    第55頁正面、反面、第70頁）。又自本件農藥噴管之材質觀
    之（詳後(3)所述），倘被告確有持磚塊砸毀之行為，其所需
    之力道顯然非輕，被告自需以大動作持磚塊猛砸，方可能造
    成農藥噴管破損之結果，惟依上開監視器畫面觀之，被告並
    無此種動作，顯見被告所辯：伊並無持磚塊猛砸農藥噴管等
    語，尚非無據。
(3)、再者，依本件告訴人於偵訊中所提出之遭毀損農藥噴管照片
    1 張、於本院審理中所提出之遭毀損農藥噴管1 小段觀之，
    該農藥噴管擷取長度7.8 公分，破損部分0.5 公分，斷面平
    整，農藥噴管構造共有3 部分組成，最內緣為墨綠色塑膠，
    第2 層為棉織線，最外層為黑色塑膠，有上開農藥噴管照片
    1 張、勘驗筆錄1 份（他字第卷33頁；本院卷第50頁反面）
    及扣案之農藥噴管1 小段可佐。而上開農藥噴管如用力拖行
    僅會造成表皮磨損，仍能使用，並不會破洞，因農藥噴管本
    身有彈性等情，亦據證人黃品勝於本院審理時證述明確（本
    院卷第102 頁正面、反面）。因此，告訴人遭毀損之農藥噴
    管應係因其他原因而造成斷面平整之破裂情形，而非因被告
    拖行至路中央所致。
(4)、證人黃品勝於本院審理時雖證稱：伊看到農藥噴管有破洞的
    地方是3 至4 個地方，應該是用磚塊砸的到云云（本院卷第
    102 頁反面），並於本院100 年6 月14日審理時提出農藥噴
    管其他遭毀損部位之照片1 張，惟查上開照片之拍攝時間為
    100 年5 月5 日（本院卷第73頁），距離起訴意旨所稱被告
    以磚塊猛砸之99年11月11日已近6 月，是上開照片所拍攝之
    農藥噴管是否即為被告當時所拖行之農藥噴管仍屬有疑，且
    證人黃品勝雖有見到農藥噴管破裂情形，但究竟造成上開農
    藥噴管破裂之原因為何，是否即為被告於99年11月11日上午
    7 時許持磚塊所砸毀，僅係其憶測、猜想之詞，尚無從採為
    認定被告有毀損犯行之證據。至於證人黃貞蓉雖於偵訊中證
    稱：被告用磚頭砸那個管子（指農藥噴管）云云（他字卷第
    28頁），惟本件自監視器錄影畫面中無法看出被告確實有持
    磚塊砸農藥噴管之情形，業如前述，而依證人黃品勝於本院
    審理時證稱：磚頭是伊放在該處，所以伊知道磚頭有被丟出
    來，伊有看到農藥噴管上面有紅色磚塊的痕跡，當時農藥噴
    管上的磚塊就疊在一起等語（本院卷第103 頁反面、第104
    頁正面），因此證人黃貞蓉可能係因看到現場之紅色磚塊，
    並見到被告拖拉農藥噴管及搬動雜物之情形，誤認被告係持
    磚塊砸農藥噴管，是此部分亦難採為對被告不利之認定。
２、恐嚇犯行部分：
(1)、證人黃俊生於當日上午有經過案發地點，看見被告將農藥噴
    管及雜物拖拉、搬動至馬路上，有打電話聯絡告訴人林嬌之
    子黃品勝，黃品勝隨即與告訴人一同返回住處，清理遭被告
    拖拉、搬動至馬路上之農藥噴管及雜物等情，業據證人黃俊
    生、黃品勝及林嬌於本院審理時證述明確（證人黃俊生部分
    見本院卷第117 頁反面至第120 頁正面；證人黃品勝部分見
    本院卷第101 頁正面；證人林嬌部分見本院卷第95頁反面）
    ，上開事實堪以認定。
(2)、又證人林嬌於偵訊中證稱：（黃大川罵你有很大聲嗎？）有
    等語（他字卷第28頁），於本院審理時亦證稱：伊與伊的兒
    子（指黃品勝）回去清理，被告他從他家來就跟伊說：這大
    馬路都是他的，說如果好膽再給他放的話，要讓你（指證人
    林嬌）死，還用手（用食指指著前面）一直指著伊等語（本
    院卷第95頁反面、第98頁正面、反面），核與證人黃品勝於
    偵訊中及本院審理中證稱：被告向林嬌說「那裡的路全部是
    我家的，不可以放東西，如果再放，絕對讓妳死」，有用手
    比林嬌的動作等語（偵字卷第24頁；本院卷第101 頁反面、
    第103 頁正面）相符，而且「99年11月11日8 時10分26秒、
    45秒及56秒監視器翻拍照片」中，被告及林嬌、黃品勝均在
    場，被告確實有以食指指向告訴人林嬌方向之行為（本院卷
    第71、72頁），被告所辯：當時伊都沒有與林嬌講到話，也
    沒有看到黃品勝云云（本院卷第125 頁反面），顯係卸責之
    詞，不足採信，應以證人林嬌及黃品勝前開證述較符合真實
    而可採信。
(3)、證人林嬌雖於偵訊及本院審理時均證稱：聽聞被告陳稱：「
    那裡的路全部是我家的，不可以放東西，如果再放，絕對讓
    妳死」等話語，並同時遭被告以食指直指之情形，伊很害怕
    等語（偵字卷第28頁；本院卷第95頁反面），並依社會通常
    觀念與生活經驗，被告表示：「那裡的路全部是我家的，不
    可以放東西，如果再放，絕對讓妳死」等語，固含有以加害
    生命、身體健康之事之意，然告訴人聽聞被告所陳上開言語
    是否真有畏懼之意，除衡量告訴人主觀感受外，並應自社會
    客觀經驗法則以為判斷基準。查被告為上開言詞之時，告訴
    人林嬌及其子黃品勝均在現場，當時被告為66歲之老人，告
    訴人林嬌雖為58歲之人，惟其子黃品勝係31歲之青壯男子，
    告訴人林嬌與黃品勝同時在場，告訴人林嬌是否會因被告上
    開言詞而心性畏懼，已非無疑。再者，告訴人林嬌於聽聞被
    告所為前開恐嚇言詞後，仍與其子黃品勝一同留在現場清理
    遭被告拖拉、搬動至馬路上之農藥噴管及雜物等情，亦據證
    人林嬌及黃品勝於本院審理時證述明確（本院卷第99頁正面
    、第102 頁正面），則設若告訴人林嬌已因被告對其所為恫
    嚇言詞，而心生畏懼，衡情其應擔心果遭被告採取不法手段
    ，避之猶有不及，豈敢於被告恫嚇後仍留在原地而未為任何
    閃避之舉措。從而，告訴人林嬌所稱遭被告恫嚇後心生畏懼
    等語，顯與社會上一般生活經驗及卷存其他客觀事實有所矛
    盾，是告訴人林嬌之指述自有瑕疵，已難逕為不利被告之認
    定。
(4)、據上開告訴人林嬌先後所陳內容，證人黃品勝之證述經過，
    及監視器翻拍照片所呈，可認被告確實有向告訴人林嬌稱：
    「那裡的路全部是我家的，不可以放東西，如果再放，絕對
    讓妳死」等語，並以食指指向告訴人林嬌，惟告訴人林嬌接
    獲被告之惡害通知，乃持續留在現場清除農藥噴管及雜物，
    難認有何心生畏懼之情形存在。是告訴人林嬌上開指述與證
    詞，有前述之瑕疵，實無法資為被告犯罪之佐證。
３、綜上所述，公訴人所舉證據尚不足為被告有罪之積極證明，
    其指出之證明方法，亦無從說服法院形成對被告有罪確信無
    疑之心證。此外，本院復查無其他積極證據足認被告有檢察
    官所指之上述犯行，基於前開說明及無罪推定之原則，即應
    為被告無罪判決之諭知。
據上論斷，應依刑事訴訟法第301 條第1 項，判決如主文。
本案經檢察官魏偕到庭執行職務。
中    華    民    國   100    年    7     月    14    日
                  刑事第六庭    法  官  陳美利
以上正本證明與原本無異。
如不服本判決應於收受判決後10日內向本院提出上訴書狀，並應
敘述具體理由；其未敘述上訴理由者，應於上訴期間屆滿後20日
內向本院補提理由書（均須按他造當事人之人數附繕本）。「切
勿逕送上級法院」。
                                書記官  王秀如
中    華    民    國   100    年    7     月    14    日